臺灣高等法院刑事裁定
                                     108年度抗字第2138號
抗  告  人  林忠男






上列抗告人因聲請定其應執行刑案件，不服臺灣士林地方法院中
華民國108年11月29日裁定（108年度聲字第1522號），提起抗告
告，本院裁定如下： 
    主  文
原裁定撤銷。
林忠男犯如附表所示各罪所處之刑，應執行有期徒刑參年。
    理  由
一、原裁定意旨略以：抗告人即受刑人（下稱受刑人）林忠男因
    犯竊盜等案件，先後經判決確定如附表。其中受刑人所犯如
    附表編號1、4、5、6所示之罪所宣告之刑，得易科罰金；附
    表編號2、3所示之罪所宣告之刑，不得易科罰金，惟檢察官
    係經受刑人請求而為本件聲請定應執行刑乙節，有卷附臺灣
    士林地方檢察署依修正刑法第50條受刑人是否請求檢察官聲
    請定應執行刑聲請狀乙紙在卷可參，是檢察官聲請定其應執
    行之刑，經原審審核認聲請人之聲請為正當，爰審酌附表所
    示各刑中之最長期（有期徒刑1年）、各刑之合併刑期（有
    期徒刑3年9月），及前揭刑期上限（有期徒刑3年8月），考
    量各罪之法律目的、受刑人違反之嚴重性及貫徹刑法量刑公
    平正義理念之內部限制等，定其應執行之刑為有期徒刑3年5
    月等語。
二、抗告意旨略以：受刑人所犯之施用毒品罪，係屬危害自身健
    康之自戕行為，對他人之權益不致有直接之侵害，且對社會
    秩序並無嚴重之危害，可非難性較低；上開犯罪時間又很接
    近，均屬同時期內為之，僅因檢察官先後起訴而分別審判，
    此對於受刑人之權益，難謂無影響。又施用毒品者具病患性
    犯人之特質，對於施用毒品之犯人科以重刑，並不能使其戒
    除毒品，故量刑上應不宜過重。再者，受刑人就其所為之犯
    行，心中深感對不起家中所有親人與國家，今後決心戒除所
    有惡習，爰請求重裁輕判等語。
三、按裁判確定前犯數罪者，併合處罰之；數罪併罰，有二裁判
    以上，宣告多數有期徒刑者，於各刑中之最長期以上，各刑
    合併之刑期以下，定其應執行之刑期，但不得逾30年，刑法
    第50條第1項前段、第53條、第51條第5款分別定有明文。究
    其立法意旨，除在緩和多數有期徒刑合併執行所造成之苛酷
    外，更避免責任非難之重複，因刑罰之科處，應以行為人之
    責任為基礎，考量人之生命有限，刑罰對被告造成之痛苦程
    度，係以刑度增加而生加乘效果，而非等比方式增加，如以
    實質累加方式執行，刑責恐將偏重過苛，不符現代刑事政策
    及刑罰之社會功能，故透過定應執行刑程序，採限制加重原
    則，授權法官綜合斟酌被告犯罪行為之不法與罪責程度、各
    罪彼此間之關聯性（例如數罪犯罪時間、空間、各行為所侵
    害法益之專屬性或同一性、數罪對法益侵害之加重效應等)
    、數罪所反應被告人格特性與傾向、對被告施以矯正之必要
    性等，妥適裁量最終具體應實現之刑罰，以符罪責相當之要
    求（最高法院106年度台抗字第177號裁定參照）。是法院應
    就應併合處罰之數個有期徒刑宣告定其應執行刑時，不僅應
    遵守法律所定「以宣告各刑中之最長期為下限，各刑合併之
    刑期為上限，但最長不得逾30年」之外部界限，並應受法秩
    序理念規範之比例原則、平等原則、責罰相當原則、重複評
    價禁止原則等自由裁量權內部抽象價值要求界限之支配，以
    使輕重得宜，罰當其責，俾符合法律授與裁量權之目的，以
    區別數罪併罰與單純數罪之不同，兼顧刑罰衡平原則。倘違
    背此內部界限而濫用其裁量，仍非適法（最高法院100年度
    台抗字第440號、104 年度台抗字第718號裁定意旨參照)。 
四、經查：
  ㈠本件受刑人林忠男因犯如附表所示之罪，經法院分別判處如
    附表所示之刑確定，其中附表編號5、6所示之罪，曾經原審
    以107年度審簡字第518號判決定應執行有期徒刑10月確定，
    有各該裁判書及本院被告前案紀錄表附卷可稽，茲檢察官聲
    請定其應執行之刑，原審審核認其聲請為正當，爰依各罪所
    宣告之有期徒刑為基礎，於各刑中之最長期以上（有期徒刑
    1年），各刑合併之刑期以下（有期徒刑3年9月），裁定應
    執行刑為有期徒刑3年5月，固未逾越刑法第51條第5款所定
    之外部性界限，亦未較重於附表編號5、6所定應執行刑，加
    計附表編號1至4所示有期徒刑刑度之總合（6月＋10月＋1年＋6
    月＋10月＝3年8月），然參諸受刑人所犯如附表編號1至4所示
    之罪為施用第一、二級毒品罪，乃係沾染毒癮之病患性犯罪
    ，所為尚屬戕害其自身身體健康；附表編號5、6所示之罪則
    為侵害他人財產法益之竊盜罪，所侵犯者並非具有不可替代
    性或不可回復性個人法益，亦非嚴重侵害國家、社會法益之
    犯罪，情節均相較輕微，又附表編號2、4之犯罪時間僅相隔
    5日；附表編號5、6之犯罪時間則僅相隔1日；附表所示各罪
    之犯罪時間集中於106年10月間至107年2月間，是整體犯罪
    時間甚為相近，為免其責任非難重複程度過高，自應適當酌
    減其應執行刑，以符罪責相當之要求。原裁定未細予斟酌受
    刑人所犯附表所示各罪對法益侵害之加重效應、罪數所反映
    之人格特質與傾向、對被告施以矯正之必要性、侵害法益之
    專屬性等情狀，定應執行刑有期徒刑3年5月，實屬偏重過苛
    ，難認與裁量權應遵守之內部界限相契合，自非適法，是抗
    告意旨以原裁定定刑過重提起抗告，則為有理由。
  ㈡原裁定既有上開不當，即屬無可維持，應由本院予以撤銷，
    且為免發回原裁定法院重新裁定徒增司法資源之耗費，爰由
    本院自為裁定。茲檢察官聲請就如附表所示6 罪合併定受刑
    人應執行刑，於法尚無不合，經衡酌受刑人如附表各罪所示
    刑度之外部限制（總刑期為有期徒刑3年9月）、內部限制(
    有期徒刑3年8月），考量受刑人所犯如附表編號1至4所示之
    罪為施用第一、二級毒品罪；如附表編號5、6所示之罪為竊
    盜罪，其犯罪時間接近，犯罪類型、行為態樣、動機均相同
    ，所侵害之法益並非具有不可替代性、不可回復性之個人法
    益，責任非難重複之程度較高，就受刑人所犯數罪為整體非
    難評價，並貫徹刑法量刑公平正義理念之內部限制等，另定
    其應執行之刑如主文第2項所示。
  ㈢末按數罪併罰中之一罪依刑法規定得易科罰金，若因與不得
    易科之他罪併合處罰結果而不得易科罰金時，原可易科部分
    所處之刑，自亦無庸為易科折算標準之記載（司法院大法官
    會議釋字第144、679號解釋文意旨參照）。受刑人所犯如附
    表所示各罪，其中編號1、4至6 所示之罪雖得易科罰金，但
    因與編號2、3所示不得易科罰金之罪合併處罰，其所定之應
    執行刑，即無庸為易科罰金折算標準之諭知，附此說明。
據上論斷，應依刑事訴訟法第413條、第477條第1項，刑法第50
條第2項、第53條、第51條第5款，裁定如主文。 
中　　華　　民　　國　 108　　年　　12　　月　　30　　日
                  刑事第二十三庭審判長法　官  李釱任
                                      法　官  梁耀鑌
                                      法　官  連育群
以上正本證明與原本無異。
如不服本裁定，應於收受送達後五日內向本院提出再抗告狀。
                                      書記官  廖紫喬
中　　華　　民　　國　　108 　年　　12　　月　　30　　日